【裁判字號】    90,易,1639
【裁判日期】    901221
【裁判案由】    恐嚇取財
【裁判全文】
臺灣臺北地方法院刑事判決                          九十年度易字第一六三九號
    公  訴  人  臺灣臺北地方法院檢察署檢察官
    被      告  乙  ○
右列被告因恐嚇取財案件，經檢察官提起公訴（九十年度偵字第一六二０七號），本
院判決如左：
    主      文
乙○共同連續意圖為自己不法之所有，以恐嚇使人將本人之物交付，處有期徒刑玖月
。
    事      實
一、乙○有竊盜、詐欺、恐嚇及多次施用毒品前科，於民國七十九年十月間，又因涉
    犯肅清煙毒條例案件，經台灣高等法院就販賣運輸毒品部分判處無期徒刑，褫奪
    公權終身，就施用毒品部分判處有期徒刑六年，嗣經最高法院於同年十二月間就
    該案販賣運輸毒品部分撤銷發回台灣高等法院更為審理，就施用毒品部分裁判上
    訴駁回確定，撤銷發回之販賣運輸毒品部分於八十年二月間經台灣高等法院撤銷
    改判有期徒刑十二年確定，前二部分並於八十年五月十四日經台灣高等法院以八
    十年度聲字第三三七號定應執行刑有期徒刑十六年確定，乙○於八十五年五月間
    假釋出監（指揮書執畢日期為九十五年二月十三日，該假釋今業遭撤銷而須執行
    殘餘刑期）。於八十八年一月間，復因違反麻醉藥品管理條例案件，經台灣板橋
    地方法院判處無期徒刑，褫奪公權終身，同年四月間，經台灣高等法院裁判上訴
    駁回，嗣經最高法院撤銷發回原審更為審理後，再經台灣高等法院於同年八月間
    判處無期徒刑，褫奪公權終身，上訴後再經最高法院發回台灣高等法院審理中，
    尚未確定。於八十八年十二月間，又因違反毒品危害防制條例案件，經台灣士林
    地方法院判決免刑確定；於九十年四月間，又因違反毒品危害防制條例案件，經
    本院判處有期徒刑一年二月確定（不構成累犯）。
二、乙○不知悔改，與姓名年籍不詳之成年男子共同基於意圖為自己不法所有之概括
    犯意聯絡，於八十八年八月底某日及九月初某日，前往台北市○○區○○路一段
    七十九巷五弄二十一號旁「噗石工地」，連續以兇惡之語氣向該工地之工地主任
    丙○○以「兄弟出事跑路需要錢打點」、「廟會需要捐助」等名義，向丙○○恐
    嚇稱：已為伊打點好，其他兄弟不會來亂，但若不交付金錢，則不能保證伊之安
    全等語，使丙○○心生畏懼而分別交付新台幣（下同）五千元、一千元之款項。
    然乙○食髓知味，復於八十八年九月二十九日十四時三十分許，再至上址以「九
    二一地震賑災」名義向丙○○以同一手法恐嚇索取金錢，丙○○不堪其擾，乃暗
    請在場小包廠商甲○○報請台北市政府警察局文山第一分局木柵派出所員警到場
    處理，經該派出所員警劉明旺、蔡政宏到場要求乙○出示身分證件，乙○見狀乃
    於交付身分證後轉身逃逸，而未得逞。
三、案經丙○○訴由台北市政府警察局文山第一分局報請台灣台北地方法院檢察署檢
    察官偵查起訴。
    理      由
一、訊據被告乙○矢口否認有為右揭恐嚇取財犯行，辯稱：其身分證曾於八十八年間
    在台北市○○○路某處遺失，其因平常無使用身分證之習慣，故至八十九年五月
    間始察覺身分證遺失並向台北市中正區戶政事務所辦理補發，其從未前往噗石工
    地，絕無向告訴人丙○○恐嚇取財云云。
二、經查：右揭事實，迭據告訴人丙○○於警訊、偵訊及本院審理中指訴綦詳，並經
    證人即該工地小包廠商甲○○證述屬實（見九十年度偵字第一六二０七號偵查卷
    宗第九頁、第十頁、本院九十年十一月二十日訊問筆錄），復經證人即至現場處
    理之台北市政府警察局文山第一分局木柵派出所警員劉明旺及蔡政宏證述明確（
    見本院九十年十一月二十日訊問筆錄），經核大致相符，是告訴人之指訴，尚堪
    信採。被告雖辯稱其身分證曾於八十八年間遺失，其從未前往噗石工地，亦未向
    告訴人恐嚇取財，應係他人向告訴人恐嚇取財云云，然本院將告訴人及證人甲○
    ○、劉明旺、蔡政宏隔離訊問結果，告訴人及證人劉明旺、蔡政宏均堅指當日至
    現場恐嚇取財之人確係被告無訛（均見本院九十年十一月二十日訊問筆錄）；證
    人甲○○於本院審理中雖稱因時間之經過而無法確認當庭之被告是否即為八十八
    年九月二十九日至現場恐嚇取財之人，然證人甲○○於本院審理中亦證稱渠於警
    訊中業已指證明確，在警訊中所為之指認因距離案發時間較近，已為正確之指認
    ，當時渠確定身分證上面相片的人，就是前往噗石工地恐嚇取財之人等語（見本
    院九十年十一月二十日訊問筆錄），矧告訴人及證人甲○○、劉明旺、蔡政宏等
    人與被告既不相識，復無仇怨，渠等顯無設詞誣陷被告之必要。再者，告訴人及
    證人等人，縱或可能有指認錯誤之情事，惟四人同時指認錯誤，實屬無法想像，
    此外，復有當日至現場恐嚇取財之人所遺留之「乙○」身分證一枚可考，綜上各
    節勾稽觀之，足見告訴人之指訴非虛，當日至現場恐嚇取財之人確係被告無訛，
    是被告前揭所辯，顯係臨訟卸責之詞，不足採信。本件事證明確，被告犯行堪以
    認定，應予依法論科。
三、核被告乙○所為，係犯刑法第三百四十六條第一項之恐嚇取財罪。其與該姓名年
    籍不詳之成年男子間就上開犯行，有犯意聯絡及行為分擔，均為共同正犯。又其
    先後二次恐嚇取財既遂及一次恐嚇取財未遂之行為，均時間緊接，方法相同，觸
    犯構成要件相同之罪名，應依刑法第五十六條連續犯之規定論以一恐嚇取財既遂
    罪，並加重其刑。爰審酌被告有如事實欄所載之前科，素行不佳，正值青壯之年
    卻以此恐嚇取財之方式謀求他人財物、犯罪之動機、目的、手段、生活狀況、智
    識程度、致被害人所生損害及犯罪後猶不知悔悟等一切情狀，量處如主文所示之
    刑，以資懲儆。
四、至公訴意旨認被告於八十八年九月二十七日至噗石工地以九二一地震賑災之名義
    向告訴人丙○○恐嚇取財之犯行部分，因告訴人於警訊、偵訊及本院審理中均陳
    稱該次伊不在工地，故未接觸到該涉嫌恐嚇取財之人，該次伊亦未交付財物等語
    （見九十年度偵字第一六二０七號偵查卷宗第十二頁反面、第二十六頁反面、本
    院九十年十一月二十日訊問筆錄），則該次前往噗石工地之人是否確係被告本人
    ，已足啟人疑竇。再者，告訴人當時既不在場，復未交付任何財物，縱或該次係
    被告前往噗石工地，被告亦尚未著手於恐嚇取財犯行之實行，該次所為顯無從構
    成恐嚇取財罪，而依卷內資料復不足以認定被告有為該次恐嚇取財之犯行，不能
    證明被告此部分之犯罪，本應依法諭知無罪之判決，然因此部分與前揭論罪科刑
    部分有連續犯之裁判上一罪關係，本院爰不另為無罪判決之諭知，附此敘明。
據上論斷，應依刑事訴訟法第二百九十九條第一項前段，刑法第二十八條、第五十六
條、第三百四十六條第一項，罰金罰鍰提高標準條例第一條前段，判決如主文。
本案經檢察官王怡菁到庭執行職務。
中      華      民      國      九十      年    十二    月    二十一    日
                                      臺灣臺北地方法院刑事第四庭
                                          法  官  黃  紹  紘
右正本證明與原本無異。
如不服本判決，應於判決送達後十日內，向本院提出上訴狀。
                                          書記官  劉  新  怡
中      華      民      國      九十      年    十二    月    二十一    日
附錄本案論罪科刑法條全文
刑法第三百四十六條
意圖為自己或第三人不法之所有，以恐嚇使人將本人或第三人之物交付者，處六月以
上五年以下有期徒刑，得併科一千元以下罰金。
以前項方法得財產上不法之利益或使第三人得之者，亦同。
前二項之未遂犯，罰之。


司法院資訊處製作；財團法人民間司法改革基金會備份。
